臺灣板橋地方法院交通事件裁定　　　　100年度交聲字第335號
原處分機關　交通部公路總局臺北區監理所
異　議　人
即受處分人　楊新來
上列異議人即受處分人因違反道路交通管理處罰條例案件，對於
交通部公路總局臺北區監理所於民國100 年1 月3 日所為之處分
，聲明異議，本院裁定如下：
    主  文
異議駁回。
    理  由
一、原處分意旨略以：異議人即受處分人楊新來於民國99年9 月
    11日凌晨5 時55分許，駕駛車牌號碼1839-YL 號自用一般小
    客車行經交通部臺灣區○道○○○路七堵收費站北上第7 車
    道時，因有「汽車行駛於應繳費之公路不依規定繳費」之違
    規，經遠通電收股份有限公司（下稱遠通公司）依郵局掛號
    信函通知異議人應於99年10月25日前補繳，但異議人仍未依
    期限補繳，經內政部警政署國道公路警察局99年11月25日公
    警局交字第ZIP009973 號舉發違反道路交通管理事件通知單
    ，以異議人有道路交通管理處罰條例第27條第1 項規定之「
    汽車行駛於應繳費之公路不依規定繳費（無e 通機或其他問
    題致未完成扣款）（99年9 月11日5 時55分過違規地點，經
    通知繳費，繳費期限99年10月25日止未補繳）」之違規行為
    逕行舉發，因異議人不服舉發事實，遂向原處分機關提出申
    訴，嗣原處分機關經調查仍認異議人違規事實明確，爰依道
    路交通管理處罰條例第27條第1 項裁處罰鍰新臺幣（下同）
    3千元。
二、本件異議意旨略以：異議人未收受高速公路通行費催繳通知
    單，導致罰3 千元，本人既未出國亦未出遊，為何會收不到
    掛號信件，為此聲明異議云云。
三、按汽車行駛於應繳費之公路、橋樑、隧道或輪渡，不依規定
    繳費者，處汽車所有人或駕駛人3 千元以上6 千元以下罰鍰
    ，並追繳欠費，道路交通管理處罰條例第27條第1 項定有明
    文。而交通部臺灣區○道○○○路局為辦理電子收費申裝及
    欠費追繳作業，依公路通行費徵收管理辦法訂定交通部臺灣
    區○道○○○路局電子收費申裝及欠費追繳作業注意事項，
    其第13條第2 項、第17條規定：用路人不依規定繳費，營運
    單位應依本局查明之車籍資料，製發補繳通行費及作業處理
    費通知單（下稱催繳通知單），追繳通行費並加收作業處理
    費用；用路人應依催繳通知單所列金額及繳費期限完成補繳
    ，逾補繳期限截止日未繳納者，依法舉發。次按處理違反道
    路交通管理事件，有關文書送達之程序，依行政程序法之規
    定，違反道路交通管理事件統一裁罰基準及處理細則第5條
    規定甚明。又送達，於應受送達人之住居所、事務所或營業
    所為之，則為行政程序法第72條第1 項所明定；又郵政機關
    為送達時，不能依行政程序法第72、73條規定為送達者，得
    將文書寄存於送達地之郵政機關，並作送達通知書2 份，1
    份黏貼於應受送達人住居所、事務所、營業所或其就業處所
    門首，另1 份交由鄰居轉交或置於該送達處所信箱或其他適
    當位置，行政程序法第74條第1 項、第2 項亦分別定有明文
    。
四、經查：
  (一)異議人所有之車號1839-YL 號自用一般小客車，於前揭時間
    、地點，因行駛ETC 車道通過七堵收費站未完成扣款，嗣經
    遠通公司於99年10月8 日寄發催繳通知單對異議人進行催繳
    程序，並以郵遞掛號方式將催繳通知單寄送至（改制前）臺
    北縣板橋市○○街37之1 號，因未獲會晤本人亦無受領文書
    之同居人、受雇人或應送達處所之接收郵件人員，於同日已
    將該送達文書寄存於板橋南雅郵局12支局，異議人仍未於補
    繳期限即99年10月25日前補繳通行費等情，有交通部臺灣區
    ○道高速公路局七堵收費站99年12月14日高七稽字第099000
    1770號函文、遠通公司催繳通知單送達證書各1 份在卷可稽
    ，且異議人對駕駛上開車輛於上開時間、地點，因行駛ETC
    車道通過七堵收費站未完成扣款乙節並不爭執，故本件異議
    人確有駕駛上開車輛，行駛於應繳費之公路不依規定繳費之
    違規事實，堪先認定。
  (二)至異議人雖以前詞置辯，惟查異議人之住居所地址與卷附「
    高速公路通行費催繳通知單」（下稱催繳通知單）送達證書
    所載送達地址「臺北縣板橋市○○里○○街37之1 號」相符
    ，有異議人於99年12月13日向監理機關申請增設住居所地址
    之「公路監理業務住居所、就業處所地址申請書」及本院依
    職權查詢之個人基本查詢結果各1 份在卷可稽，可見異議人
    就駕駛本件汽車之相關行政管理事宜，對外係以該址作為送
    達聯繫之地址，而遠通公司將催繳通知單送達該址，亦無投
    遞地址錯誤之情事，堪予認定。次查催繳通知單業經遠通公
    司以郵遞掛號方式寄至該址，因未獲會晤異議人，亦無有辨
    別事理能力之同居人、受雇人或接收郵件人員，郵遞送達人
    遂於99年10月8 日上午7 時許分別製作送達通知書2 份，1
    份黏貼於應受送達人門首，另1 份置於送達處所信箱或適當
    位置，而寄存送達本件催繳通知單於板橋南雅郵局12支局，
    有前揭送達證書1 份附卷可佐，依上揭行政程序法送達之相
    關規定，催繳通知單確已合法送達予異議人，且補繳通行費
    之期限，仍在送達生效時點之後，異議人尚有充分餘裕之時
    間可得知上情補繳通行費無訛。再者，關於ETC 扣款失敗之
    提醒及繳費，用戶除可依車機聲響及餘額辨識外，如申請有
    簡訊欠費通知服務，當於48小時內收到簡訊通知訊息，並於
    次月收到繳費通知單限期繳費，另遠通公司官網、客服電話
    、門市臨櫃及代收機構I-bon 繳費查詢系統，均可查詢或繳
    交欠費，且用戶上高速公路前自應確認e 通機與卡片狀況與
    卡片狀況（例如：電池電量、卡片餘額等），如確知電量不
    足或餘額不足，宜改行人工收費車道，以防未扣款成功，俾
    產生事後欠費補繳之問題，此為一般駕駛人或車輛所有人使
    用e 通機應有之認知，則異議人駕車通過ETC 收費車道時，
    即應注意扣款是否成功之聲響，苟對於是否扣款成功仍有疑
    義者，其自可依前開方式查詢得悉，故本件違規事實顯可歸
    責於異議人，其所辯之情均委無可採。從而，本件異議人純
    因自身因素，致未於繳費期限內完成補繳通行費，遠通公司
    遂依規定移送舉發單位即國道公路警察局第一警察隊，逕行
    舉發異議人有違反道路交通管理處罰條例第27條第1 項未依
    規定繳費之違規情事，處理舉發程序於法尚無不符之處，難
    認原處分有何違法或不當之情。
五、綜上所述，本件異議人確於前揭時、地，有「汽車行駛於應
    繳費之公路不依規定繳費（無e 通機或其他問題致未完成扣
    款）（99年9 月11日5 時55分過違規地點，經通知繳費，繳
    費期限99年10月25日止未補繳）」之違規行為，事證明確。
    從而，原處分機關依道路交通管理處罰條例第27條第1 項之
    規定，裁處罰鍰3 千元，其認事用法均無違誤，裁罰亦無不
    當，本件異議為無理由，應予駁回。
六、依道路交通管理處罰條例第87條第2 項、道路交通事件處理
    辦法第18條，裁定如主文。
中    華    民    國   100    年    2     月    25    日
                  交通法庭  法  官  李俊彥
上列正本證明與原本無異。
如不服本裁定，應於裁定送達後5 日內敘明抗告理由，向本院提
出抗告狀。
                            書記官  林文達
中    華    民    國   100    年    2     月    25    日